臺灣苗栗地方法院刑事裁定
 111年度聲判字第11號
聲  請  人  
即  告訴人  AW000-A109571（真實姓名年藉資料均詳卷）
代  理  人  張雙華律師
被      告  吳兆緯



上列聲請人即告訴人因告訴被告妨害性自主案件（110年度偵字
第3393號），不服臺灣高等檢察署臺中檢察分署檢察長駁回再議
之處分（111年度上聲議字第420號），聲請交付審判，本院裁定
如下：
    主  文
本件准予交付審判。
    理  由
一、按告訴人不服上級法院檢察署檢察長或檢察總長認再議為無
    理由而駁回之處分者，得於接受處分書後10日內委任律師提
    出理由狀，向該管第一審法院聲請交付審判。法院認為交付
    審判之聲請不合法或無理由者，應駁回之；法院為前項裁定
    前，得為必要之調查，刑事訴訟法第258 條之1 第1 項、第
    258 條之3 第2 項前段、第3 項分別定有明文。聲請人即告
    訴人AW000-A109571（下稱告訴人）以被告甲○○涉犯刑法第2
    21條第2項、第1項之強制性交未遂罪嫌，向臺灣苗栗地方檢
    察署提出告訴，經該署檢察官以110年度偵字第3393號為不
    起訴處分後，告訴人不服，聲請再議，經臺灣高等檢察署臺
    中檢察分署檢察長於民國111年2月25日，認再議無理由，以
    111年度上聲議字第420號處分書駁回再議等情，業據本院調
    取上開偵查全部卷宗，核閱無訛。本件駁回再議聲請之處分
    書係於111年3月9日寄存送達予告訴人，此有送達證書附卷
    可稽，其於同年3月17日委任律師具狀向本院聲請交付審判
    ，有本院收件章蓋於前揭刑事交付審判聲請狀在卷可佐（見
    本院卷第5頁），告訴人聲請交付審判自合於法定程式，合
    先敘明。
二、告訴暨聲請交付審判意旨略以：
  ㈠被告與告訴人因參與爬山露營活動，夜宿於同一帳篷内，詎
    被告竟趁其與告訴人住宿於同一帳篷之機會，基於強制性交
    之犯意，於108年12月22日凌晨2時許，在苗栗縣南庄鄉吻吻
    露營區之帳篷内，打開告訴人之睡袋，擁抱、親吻告訴人，
    再以手撫摸告訴人下體，並以手指欲插入告訴人肛門，然經
    告訴人不斷抵抗始未能得逞。因認被告涉犯刑法第221條第2
    項、第1項之強制性交未遂罪嫌。
  ㈡臺灣高等檢察署臺中檢察分署（下稱臺中高分檢）處分書以
    告訴人陳稱係於昏睡期間遭人親吻，且告訴人當時有服用安
    眠藥及喝一些酒，以其意識狀態如何能肯定加害者係被告而
    非他人，執為告訴人指訴有瑕疵之論據。然依證人尤俊華稱
    ：「我在當天凌晨12時左右進到帳篷，不是第一個就是第二
    個，我跟告訴人先後進去，最後一個是被告……睡著之後，大
    概是三、四點時因為喝酒不舒服想吐，有起來離開帳篷上廁
    所。我看到被告已經進帳篷，他們二個抱在一起，是否同一
    睡袋我不清楚，他們當時在睡覺……」，及告訴人於警局時提
    出之對話截圖，其中被告稱：「我那天喝醉没錯，起床我也
    才知道我不在我的睡袋裡」，顯見進入告訴人睡袋者確為被
    告。臺中高分檢處分書未審酌被告陳述及證人尤俊華證言，
    徒以告訴人自稱當時的意識模糊，遽為告訴人陳述有瑕疵之
    論據，其顯有漏未斟酌證據之失。
　㈢按「刑法第二百二十一條之強制性交罪，係為保護性自主權
    法益而設，相關之性行為必須絕對『尊重他方之意願』，除出
    於所列舉強暴、脅迫、恐嚇、催眠術之手段外，尚包含其他
    方式，祇要違背他人之意願，罪即成立。而所稱『違反其意
    願之方法』並不以使被害人達於不能抗拒之程度為必要，衹
    須所施用之方法違反被害人之意願，足以壓抑被害人之性自
    主決定權者，即足當之。至於被害人於遭受侵害時曾否喊叫
    、以肢體抗拒，或其身體有否受傷、衣物是否遭撕毁等均非
    所問。又所謂補強證據，並非以證明犯罪構成要件之全部事
    實為必要，只須因補強證據與被害人之指述相互利用印證，
    在客觀上足以使人對該犯罪事實獲得確信之心證者，即足當
    之。」、「按透過『被害人陳述』以外之證據，得證明被害人
    聲稱被害事件時之言行舉止、情緒表現、心理狀態或處理反
    應等情景者（間接事實），係獨立於（即不同於）被害陳述
    之證據方法暨資料，屬具補強證據適格之情況證據，可藉其
    與待證事實有蓋然性之常態關聯，資為被害人遭遇（直接事
    實）致生影響之推理素材，此並非傳聞自被害陳述之重複或
    累積，當容許由法院透過調查程序，勾稽被害陳述相互印證
    ，進而產生事實認定之心證。」最高法院105年度台上字第1
    440號、108年度台上字第3388號判決載有明文。查：
　⒈依證人尤俊華與告訴人均稱渠等係先後進入帳篷入睡，而被
    告之睡袋又係位於帳篷中間，只要一進帳篷，被告即可進入
    自己的睡袋，詎其竟捨此不為，反至有喝點酒及服用安眠藥
    且位於帳篷一側之告訴人睡袋内；兼以尤俊華復證稱當晚約
    凌晨3、4點時，其起床看到被告和告訴人抱在一起睡，顯見
    告訴人稱被告對其為親吻、摸下體屁股及想以手指插入其肛
    門之行為，是極有可能發生的。
　⒉再由尤俊華證稱：「（問：隔天你有無跟告訴人及被告聊晚
    上發生的事？）答：……我有跟告訴人聊到說你跟被告這麼好
    ，還抱在一起睡。當時告訴人聽到後……印象中告訴人有提到
    被告有摸他的屁股……」，顯見當下告訴人即已向證人尤俊華
    表明其遭被告摸其下半身、摸屁股之情事，是告訴人雖係於
    事發一年後才提出本件妨害性自主告訴，但實則於當下即已
    向證人尤俊華反應被告之行為。雖尤俊華稱告訴人之語氣聽
    不出來有不舒服的感覺，但尤俊華與告訴人僅有數面之緣，
    對聲請人之個性並不了解，其所為「聽不出來有不舒服的感
    覺」僅係其個人主觀臆測；更何況，每一位被害人因個性、
    成長環境等不同，面對事情之處理態度亦不相同，並無所謂
    「標準被害人反應」存在，故縱認證人所稱「聽不出來有不
    舒服的感覺」屬實，然由證人尤俊華詢問告訴人與被告二人
    關係很好抱在一起時，告訴人對此一問題之回應（即當場反
    應遭被告摸屁股及下半身），揆諸前揭判決意旨，證人尤俊
    華此一證言實堪為告訴人所述屬實之補強證據。臺中高分檢
    處分書認本案無補強證據足資佐證告訴人陳述之見解，於法
    顯然有違。
　㈣事發當日告訴人在入睡前曾服用安眠藥、亦曾飲酒（少量）
    ，致遭被告侵犯當下係處於迷糊且無力之狀態。就此，檢察
    官曾詢問告訴人如何確定侵犯伊者為被告？告訴人固答稱：
    「我也不確定」（偵查卷第42頁），惟由被告自承：「我是
    有進去他的睡袋跟他一起睡」（偵查卷第21頁），及告訴人
    就遭侵害過程之陳述為：「睡到半夜時，加害人打開我的睡
    袋，抱我、親我、然後手又摸我的下體、屁股，用手指要插
    入我的肛門，但是我有抵抗，所以沒有插入，然後躺在我身
    上，壓住我，一直抱著我，抱到早上」（偵查卷第27頁），
    而就被告壓在告訴人身上抱著告訴人乙節，亦經證人尤俊華
    於臺中高分檢111年2月25日證述屬實，當可認定對告訴人為
    侵犯行為者確為被告無誤。
　㈤被告否認曾對告訴人為撫摸下體、屁股及欲以手指插入告訴
    人肛門之行為，僅承認「因為當時我喝醉了，以為那是我的
    睡袋，我就直接進被害人帳篷睡覺了」（偵查卷第21頁）。
    然依被告自承當晚係各有各的睡袋（偵查卷第21頁），而證
    人尤俊華於臺中高分檢庭訊時證稱：「我們住了二晚，位置
    都一樣，我跟告訴人分別睡在帳篷二側，中間是甲○○。我的
    睡袋是自己攜帶，其他人的不確定，但應該是自己帶的。睡
    袋擺放的位置就是睡覺的位置，不會移動。」，則以告訴人
    、被告及證人尤俊華三人當時係同睡一五人帳，被告睡中間
    、告訴人與證人尤俊華睡兩側，帳篷出入口則位於中間，離
    出入口最近者為被告，且各有各的睡袋、睡袋位置亦未移動
    之狀況下，在露營第二夜，被告進入帳棚後直接面對的就是
    自己的睡袋，怎麼可能會將位於一側、且有告訴人正睡於其
    內的睡袋誤以為自己的睡袋？是由客觀狀況考量，被告此一
    說詞顯然違背經驗法則，而無足採取。
　㈥按「性侵害犯罪具有隱密性質，未必有第三人親見其事，若
    加害人否認犯行，往往淪於雙方各執一詞之困境，故若有證
    人陳述其於案發後親見被害人之身體跡證暨相關當事人對該
    性侵害事件之反應，足以增強被害人證述之憑信性者，自非
    不得作為被告犯罪之補強佐證。」最高法院101年度台上字
    第6571號判決載有明文。查本案告訴人於偵查中即曾表明證
    人尤俊華曾起身如廁，雖然不確定證人尤俊華有無目睹其遭
    侵害之過程，然其在次日曾詢問證人尤俊華被告何以會做出
    這樣的行為，當下還遭證人尤俊華揶揄（偵查卷第42頁），
    而此核與證人尤俊華於臺中高分檢證稱「（問：隔天你有無
    跟告訴人及被告聊晚上發生的事？）答：當時在帳篷內，被
    告還在睡覺，我有跟告訴人聊到說你跟被告這麼好，還抱在
    一起睡。當時告訴人聽到後有承認說抱在一起睡，印象中告
    訴人有提到被告有摸他屁股，但語氣聽不出來有不舒服的感
    覺。」，則以證人尤俊華揶揄告訴人與被告間之關係時，如
    被告未對告訴人為任何行為或其所為係得告訴人同意，衡諸
    常理，告訴人之反應絕非是向證人尤俊華表示被告有摸其下
    體、屁股。是揆諸首揭判決意旨，證人尤俊華所目睹告訴人
    當下之回應應可作為告訴人陳述之補強證據。
　㈦又，告訴人於警局所檢附之與被告間對話截圖中，被告即曾
    表示：「我們是住同一個帳篷的當事人，在分到帳篷的時候
    ，我有被告知你之前參加活動時過夜的狀況……為了避免發生
    ，只有我跟醬尼（指證人尤俊華）還有小愛（指證人林孟翰
    ）在做住宿前的討論，並也在出發前做溝通」，及告訴人於
    聲請再議狀所呈社交軟體照片截圖等證物，顯見被告是認識
    證人尤俊華的。而此亦經證人尤俊華於臺中高分檢證述：「
    與被告是偶爾會聯絡的朋友，是一般朋友」屬實。則被告明
    明認識證人尤俊華，確於偵查中謊稱：「（問：當時分配到
    帳篷中除了你與被害人是否還有其他人？）答：還有一個，
    可是我完全不認識他。」（偵查卷第19頁）、「（問：另一
    個人與你們睡在帳篷內的是JOHNNY？）答：是，但我不認識
    ，我也沒有他的聯絡方式」（偵查卷第52頁），被告誆稱不
    識證人尤俊華當係為遮掩其所為，至為灼然。
三、法院認為交付審判之聲請不合法或無理由者，應駁回之；認
    為有理由者，應為交付審判之裁定，並將正本送達於聲請人
    、檢察官及被告，刑事訴訟法第258 條之3 第2 項定有明文
    。又刑事訴訟法第258 條之1 規定告訴人得向法院聲請交付
    審判，揆其立法意旨，係對於「檢察官不起訴裁量權」制衡
    之一種外部監督機制，法院之職責僅在就檢察官所為不起訴
    之處分是否正確加以審查，藉以防止檢察機關濫權，依此立
    法精神，同法第258 條之3 第3 項規定「法院就交付審判之
    聲請為裁定前，得為必要之調查」，所謂「得為必要之調查
    」，係指調查證據之範圍應以偵查中曾顯現者為限，不可就
    新提出之證據再為調查，亦不可蒐集偵查卷宗以外之證據，
    否則將與刑事訴訟法第260 條之再行起訴規定混淆不清。法
    院於審查交付審判之聲請有無理由時，除認為告訴人所指摘
    不利被告之事證，未經檢察機關詳為調查或斟酌，或不起訴
    處分書所載理由違背經驗法則、論理法則或其他證據法則者
    外，不宜率予交付審判。況案件一經法院裁定交付審判，即
    如同檢察官提起公訴般，使案件進入審判程序，則法院裁定
    交付審判之前提，必須偵查卷內所存證據已達刑事訴訟法第
    251 條第1 項所謂「足認被告有犯罪嫌疑」程度，亦即案件
    已經跨越起訴門檻，檢察官未行起訴情形下而言。是本院就
    本案所應審查者，即在於不起訴處分書所載理由是否有違背
    經驗法則、論理法則或其他證據法則之情事，或是否有告訴
    人請求調查足資動搖原偵查檢察官事實認定及處分決定之證
    據，而未經檢察機關詳為調查者。所謂「有犯罪嫌疑」之起
    訴條件，並不以被訴被告將來經法院審判結果確為有罪判決
    為必要，故法院依偵查卷現存證據或為必要調查後，認犯罪
    嫌疑程度已足提起公訴時，即得裁定准許交付審判。而法院
    准許交付審判後，仍須經審判程序合法調查證據後，始能決
    定是否成立犯罪，非謂法院准許案件交付審判即認定有罪。
    至告訴係對於犯罪事實為之，非如起訴係針對特定之犯人而
    為，是告訴（及告訴乃論之罪）僅須申告犯罪事實並表示希
    望訴追之意思已足，不以指明罪名或明示罪名為必要（最高
    法院91年度台上字第3244號判決意旨參照）。是告訴人就告
    訴事實指訴之罪名，僅為檢察官偵查時參考，並無拘束或限
    制檢察官偵查之效力，檢察官就告訴事實是否涉嫌犯罪，亦
    非以告訴人指訴罪名為據。
四、本院准予交付審判之理由：
  ㈠告訴人於警詢、偵訊證稱：我跟被告是參加爬山的社團認識
    的。108年12月20日那幾天是社團的爬山、露營晚會，到苗
    栗的吻吻露營區，21日晚上在露營區有慶祝晚會，我有喝酒
    ，22日凌晨0時左右，我就回帳棚，吃完安眠藥後睡覺，帳
    棚裡一開始只有我、尤俊華，我睡一邊，尤俊華睡另一邊，
    半夜時，我意識模糊，我感覺到有人打開我的睡袋，進到睡
    袋內抱我、親我，他把手伸進我的褲子裡摸我的下體、屁股
    ，用手指要插入肛門，但有無插入，我不確定，我有稍稍把
    身體往帳棚邊緣縮、稍微移動身體，後來被告躺在我身上、
    壓住我，一直抱著我，抱到早上，因為安眠藥效的關係，過
    程中我一直反覆醒來、睡著，一直處在好像睡著、好像有人
    摸我的狀態，很害怕，又心力交瘁，就睡著了。早上起床，
    我有問帳棚內睡在邊緣的尤俊華，他揶揄我說我跟被告何時
    感情這麼好，我才確定半夜進我睡袋的人是被告。後來我變
    得憂鬱，本來想要把這件事壓下來、逃避他，但過了一年，
    我還是想起來，所以在群組內要求被告跟我道歉，只要他道
    歉，我就原諒他，但他反而在群組內說沒有這回事，我才決
    定要報案等語（見偵卷第27頁至第28頁、第41頁至第43頁）
    。查告訴人上開指證，前後尚屬一致，又其係於案發後一年
    多後之110年4月23日至警局報案，期間與被告並無聯繫，倘
    無發生本案，何以其會毫無緣由突然提起？再者，告訴人與
    被告原屬同一爬山社團，在社團內應有其各自之交友圈，倘
    告訴人非親身經歷本案，何以貿然在社團群組揭發遭被告性
    侵之事，反而可能讓自己日後交友之情況受到影響？況且，
    告訴人自承其患有憂鬱症，因本案涉訟，對於其心情或病情
    並非有利，故綜上情觀之，難認告訴人有誣指被告之動機存
    在。是告訴人之指證，並無明顯瑕疵可指。
  ㈡又證人尤俊華於臺中高檢署偵訊時證稱：108年12月22日那天
    ，我們爬山社團有露營活動，我跟告訴人、被告分配在同一
    個帳棚，我跟告訴人分別睡在帳棚2側，被告睡中間。我那
    天大約凌晨0時許進到帳棚，我跟告訴人是先後進去的，最
    後進帳棚的是被告。我有喝酒，睡著以後，大概凌晨3、4點
    想吐，我就離開帳棚上廁所，我起來時看到被告已經進帳棚
    ，被告跟告訴人抱在一起，當時帳棚內光線很暗，被告側躺
    靠近告訴人，他們雙手有疊在一起的感覺，我不確定是否在
    同個睡袋，他們看起來像在沉睡，沒有動作。隔天早上在帳
    棚內，被告還在睡覺，我跟告訴人說你跟被告這麼好，還抱
    在一起睡？告訴人聽到後有承認有抱在一起睡，印象中告訴
    人有提到被告有摸他屁股等語（見臺中高檢署111上聲議420
    卷第31頁至第33頁）。另被告於警詢供稱：108年12月21日
    至22日，我有參加爬山社團的活動，晚上在露營區露營，我
    於108年12月22日凌晨2時許進去帳棚睡覺，我當時喝醉，我
    進帳棚時大家都睡著了，我以為那是我的睡袋，就直接進告
    訴人睡袋睡覺，沒有對告訴人做妨害性自主的動作，我進到
    睡袋就睡著了，早上約7至8時許起床，告訴人也沒跟我說甚
    麼話等語（見偵卷第21頁）；於偵訊供稱：108年12月22日
    我有參加爬山社團辦的露營活動，3人一個帳棚，那天我進
    帳棚以後，裡面有空的睡袋我就進去睡，我沒有確認是不是
    我的睡袋等語（見偵卷第52頁）。由證人尤俊華之證詞，及
    被告之陳述，均可佐證於案發之際，確為被告、告訴人、尤
    俊華三人睡在同一帳棚內，且被告對於有進告訴人之睡袋睡
    覺乙節，並未否認，而告訴人於案發後之早上，亦有向證人
    尤俊華提及有遭被告摸屁股乙節，故上開證人之證詞、被告
    之陳述，均可補強告訴人前揭指證之可信性。再者，依證人
    尤俊華之證詞，被告係當日最晚進帳棚者，且三人睡覺之位
    置係被告之睡袋在帳棚中間，告訴人與證人尤俊華之睡袋在
    帳棚兩側，各自既然有獨立睡袋，實難想像被告何以會略過
    其擺放在帳棚中間之睡袋，而走錯至告訴人之睡袋，是被告
    所為之辯解，確有可議之處。
  ㈢按對於男女利用其精神、身體障礙、心智缺陷或其他相類
    之情形，不能或不知抗拒而為性交或猥褻者，刑法第225 條
    第1 項、第2 項分別設有處罰之明文。而其所謂相類之情形
    ，係指被害人雖非精神、身體障礙、心智缺陷，但受性交或
    猥褻時，因昏暈、酣眠、泥醉等相類似之情形，致無同意性
    交或猥褻之理解，或者無抗拒性交或猥褻之能力者而言。本
    院參以被告前揭供述、告訴人、證人尤俊華之上開證述，認
    為被告係趁告訴人因酒醉、服用安眠藥後在帳棚睡袋內睡覺
    ，而處於意識模糊不清或昏睡之狀態時，對告訴人為撫摸屁
    股、欲以手指插入其肛門內之行為，對於被告係利用告訴人
    不能抗拒之情況下，而對其性交未遂乙節，應已達「足認被
    告有犯罪嫌疑」程度而跨越起訴門檻。
  ㈣從而，本案依據偵查中所顯現之證據，已足認被告涉犯刑法 
    第225條第3項、第1項之乘機性交未遂罪嫌，是告訴人聲請
    交付審判為有理由，應予准許。至告訴意旨認被告所為係涉
    犯刑法第221條第2項、第1項之強制性交未遂罪嫌等語，然
    告訴人已自承其於案發之際，係飲酒酒醉，且服用安眠藥後
    才睡覺，意識迷糊，一直處在好像睡著、好像醒著的狀態等
    語（見偵卷第41頁至第42頁），顯然其因酒精、藥物之影響
    ，已影響其意識；雖告訴人亦陳稱：我有稍微反抗，往帳棚
    邊邊靠等語，然此情節，應係其在酒精、藥物之雙重作用下
    ，身體欲反抗而乏力不能反抗之情形；並參以告訴人亦自述
    其並無明顯外傷等語（見偵卷第28頁），堪認告訴人應無積
    極反抗。是告訴人上開指訴，應認係告訴人係飲酒、服用安
    眠藥後乏力反抗而遭被告乘機性交未遂，而非強制性交未遂
    ，附此說明。
五、爰依司法院頒「法院辦理刑事訴訟案件應行注意事項」第13
    4點後段之規定，敘明被告涉嫌之犯罪事實、證據及所犯法
    條如后，俾使被告行使防禦權，並利審判程序之進行：
  ㈠犯罪事實：甲○○與AW000-A109571（真實姓名年籍詳卷，下稱
    甲男）於108年12月21日，在苗栗縣南庄鄉吻吻露營區參與
    露營活動，於當晚與尤俊華共3人一起分配夜宿在同一帳棚
    內。甲男於翌日（22日）凌晨0時許，因酒後遂先回帳棚內
    休息，於服用安眠藥後即在自己之睡袋內睡覺。嗣甲○○返回
    帳棚後，見甲男已在睡袋內睡覺，竟基於乘機性交之犯意，
    打開甲男之睡袋並至該睡袋內躺下，趁甲男意識模糊之際，
    將手伸進甲男之褲子內撫摸其下體，並欲以手指插入甲男之
    肛門1次，惟因甲男移動身體而未遂。
  ㈡證據清單及待證事實：
編號 證據名稱 待證事實 1 被告於警詢、偵訊之供述。 1.於上開時間、地點，與告訴人、尤俊華夜宿在同一帳棚內，且其進入帳棚要睡覺時，告訴人、尤俊華都已經睡著。 2.於上開時間、地點，進入告訴人之睡袋內睡覺。 2 告訴人於警詢、偵訊之證述。 全部犯罪事實。 3 證人尤俊華於偵訊之證述。 1.於上開時間、地點，與告訴人、被告分配睡在同一帳棚內。 2.於108年12月22日凌晨0時許，與告訴人先後進去帳棚睡覺，分別睡在帳棚兩側的睡袋內。同日凌晨3、4時許起床上廁所時，被告已經進帳棚，且與告訴人在抱在一起睡覺。 3.108年12月22日早上，有跟告訴人說「你跟被告這麼好，還抱在一起睡」，告訴人聽到以後，有提到遭被告摸屁股。 4 證人林孟翰於警詢之證述。 被告有於上開時間、地點參與露營活動。 5 LINE通訊軟體對話截圖（見偵卷後密封袋）。 全部犯罪事實。 
  ㈢核被告所為，係犯刑法第225條第3項、第1項之乘機性交未遂
    。被告於乘機性交未遂行為前所為親吻、撫摸下體等猥褻之
    低度行為，應為乘機性交未遂之高度行為所吸收，不另論罪
    。
六、據上論斷，依刑事訴訟法第258條之3第1項、第2項後段，裁
    定如主文。　　　
中　　華　　民　　國　　111 　年　　7 　　月　　20　　日
                  刑事第二庭  審判長法  官   林卉聆
                                    法  官   林信宇
                                    法  官   陳雅菡
以上正本證明與原本無異。
如不服本裁定，應於裁定送達後5日內向本院提出抗告狀。
                                    書記官    張佑慈
中　　華　　民　　國　　111 　年　　7 　　月　　20　　日